【裁判字號】    95,上易,333
【裁判日期】    950801
【裁判案由】    返還消費借貸款
【裁判全文】
臺灣高等法院民事判決                 95年度上易字第333號
上  訴  人  乙○○
            甲○○
上列  一人
法定代理人  己○○    住同上
共      同
訴訟代理人  王上律師
參  加  人  橋志建設股份有限公司
                      設苗栗縣三灣鄉北埔村下林坪29之2號
法定代理人  庚○○    住同上
被  上訴人  台灣土地銀行股份有限公司
                      設台北市○○路46號
法定代理人  丁○○    住同上
訴訟代理人  戊○○    住苗栗縣頭份鎮○○路932號
            丙○○    住同上
            辛○○    住同上
上列當事人間因返還消費借貸款事件，上訴人對於中華民國95年
2月17日台灣台北地方法院93年度訴字第519號第一審判決提起上
訴，本院於95年7月18日言詞辯論終結，判決如下：
  主  文
上訴駁回。
第二審訴訟費用由上訴人連帶負擔。
  事實及理由
一、被上訴人起訴主張：參加人橋志建設股份有限公司（下稱橋
    志建設公司）於民國（下同）81年2月25日邀同訴外人朱建
    杓（82年10月27日死亡）為連帶保證人，向被上訴人借款新
    台幣（下同）58,000,000元，約定借款期限自81年2月25日
    起至84年2月25日止，共分36期，每期1個月，按期給付，本
    金到期還清，如有1期未依約履行即視為全部到期，利息為
    年息10.25%，隨基本放款利率調整，逾期償付本息時，除仍
    按約定利率計息外，逾期6個月以內者按利率1成，逾期6個
    月以上者，就其超過6個月部分按利率2成計算加付違約金。
    上開借款尚欠3,456,459元，及自85年6月25日起至清償日止
    之利息、自85年7月25日起算之違約金。其中本金3,456,459
    元及自87年7月25日至清償日之利息、違約金債權，已於91
    年12月18日讓與台灣金聯資產管理股份有限公司（下稱台灣
    金聯資產公司），而以本金3,456,459元計算自85年6月25日
    起至87年7月24日止之利息622,511元、違約金129,363元，
    合計共751,874元（下稱系爭利息違約金債權），原已自台
    灣新竹地方法院（下稱新竹地院）92年執字第5834號強制執
    行事件分配受償在案，惟經該院以被上訴人之執行名義無效
    為由，命於92年6月13日繳回，故該筆金額債權既未受償，
    亦未讓與台灣金聯資產公司，而上訴人為朱建杓之繼承人，
    依民法第1153條規定，對被繼承人上開債務應負連帶責任，
    爰請求上訴人應連帶給付被上訴人751,874元。原審為被上
    訴人勝訴之判決。並答辯聲明：上訴駁回。
二、上訴人則以：橋志建設公司因於竹南市○○段166地號土地
    興建傳家寶大樓而向被上訴人辦理購地、建築融資，分別貸
    款150,000,000元、37,000,000元、58,000,000元，訴外人
    朱建洲、朱建杓（上訴人之父親）、朱瓊棻等人為連帶保證
    人，雙方並約定以承購戶向被上訴人辦理分戶貸款方式優先
    償還橋志建設公司貸款，茲承購戶之貸款已全部清償橋志建
    設公司之債務，橋志建設公司既未欠被上訴人借款3,456,45
    9元，則朱建杓雖為保證人但同免其責，乃被上訴人請求朱
    建杓之繼承人即上訴人連帶給付以該借款為計算基準之利息
    及違約金，自無理由等語，資為抗辯，並上訴聲明：(一)原判
    決主文第一項廢棄。(二)上開廢棄部分，被上訴人在第一審之
    訴駁回。
三、兩造不爭之事實：
    (一)橋志建設公司於81年2月25日邀同訴外人朱建杓為連帶保
      證人，向被上訴人借款58,000,000元，約定借款期限自81
      年2月25日起至84年2月25日止，共分36期，每期1個月，
      按期給付，本金到期還清，如有1期未依約履行即視為全
      部到期，利息為年息10.25%，隨基本放款利率調整，逾期
      償付本息時，除仍按約定利率計息外，逾期6個月以內者
      按利率1成，逾期6個月以上者，就其超過6個月部分按利
      率2成計算加付違約金。
    (二)上開借款尚欠3,456,459元，及自85年6月25日起至清償日
      止之利息、自85年7月25日起算之違約金。其中本金3,456
      ,459 元及自87年7月25日至清償日之利息、違約金債權，
      已於91年12月18日讓與台灣金聯資產公司，而以本金3,45
      6,459元計算自85年6月25日起至87年7月24日止之利息622
      ,511 元、違約金129,363元，合計共751,874元，原已自
      新竹地院92年執字第5834號強制執行分配受償在案，惟經
      該院以被上訴人之執行名義無效為由，命於92年6月13日
      繳回。
四、兩造爭執要旨：(一)參加人橋志建設公司積欠被上訴人之債務
    是否已由承購戶代償完畢？(二)上訴人之被繼承人朱建杓死亡
    後，其繼承人即上訴人是否仍應負連帶保證之責任？(三)系爭
    利息違約金債權是否已隨同本金讓與訴外人台灣金聯資產公
    司？(四)參加人橋志建設公司與訴外人徐連燕、林玉成、宋松
    盛、吳金盛、古雲泉、黎明杰、黎明勳是否毫無關係，參加
    人是否同意代償這些關係戶之債務？茲分述如下：
    (一)系爭利息違約金債務並未代償完畢：
      按「請求履行債務之訴，原告（即債權人）就其所主張債
      權發生原因之事實，固有舉證之責任，若被告自認此項事
      實而主張該債權已因清償而消滅，則清償之事實，應由被
      告（即債務人）負舉證之責任，此觀民事訴訟法第277條
      之規定自明。」最高法院28年上字第1920號判例著有明文
      。經查，上訴人對於參加人曾向被上訴人借得5,800萬元
      之事實並不爭執，僅抗辯所借款項業已由承購戶代償而消
      滅債務之事實，惟被上訴人否認有代償而消滅債務之事實
      ，是依上開判例意旨，上訴人即應負舉證責任，茲上訴人
      未能積極舉證空言主張參加人之債務已由承購戶代償完畢
      ，顯不足採。且對苗栗地方法院88年度執字第2013號執行
      事件分配表所載之上開系爭利息、違約金債務不爭執，則
      系爭利息、違約金債務自仍存在而未受清償。
    (二)上訴人朱建杓死亡後，其繼承人即上訴人仍應負連帶保證
      之責：
      按保證人死亡前已發生之債務，在約定限度範圍內，固應
      由其繼承人承受，負連帶償還責任，惟保證人死亡後，始
      發生之債務，則不在繼承人繼承之範圍，此為最高法院實
      務上所持之見解（參見最高法院81年台上字第1011號判決
      ），查本件5,800萬元之貸款係發生於81年2月25日，而上
      訴人之被繼承人係於82年10月27日死亡，其死亡顯在貸款
      發生之後，此項貸因未清償而產生之本件系爭利息、違約
      金債權，揆諸前揭說明，上訴人自應負連帶清償責任。
    (三)系爭利息、違約金債權並未讓與訴外人台灣金聯資產公司
      ：
      又按利息之債的基本權對於原本債權具有從屬性，即原本
      債權讓與時，此利息之債的基本權固隨同移轉，惟利息之
      債的支分權，因與原本債權分離而具獨立性，債權人自得
      單獨將其部分讓與他人。即原本債權讓與時，讓與人亦得
      將其分離而不隨同移轉。查本件被上訴人將債權本金3,45
      6,459元及自87年7月25日起至清償日止之利息、違約金債
      權，於91年12月18日讓與台灣金聯資產公司，並於92年2
      月21日在台灣新生報第16版公告在案。而被上訴人於原審
      主張係以本金3,456,459元計算自85年6月25日起87年7月
      24日止之利息622,511元、違約金129,363元、執行費52,5
      61元，合計804,435元，原已自新竹地方法院92年執字第
      5834號強制執行分配而未隨同讓與，債權讓與證明書之附
      件已標示甚明（見原審板橋地院卷第16-17頁），足證系
      爭利息、違約金債權部分從未隨同讓與台灣金聯資產公司
      。上訴人辯稱系爭利息、違約金債權已讓與他人，顯與事
      實不符，不足採憑。
    (四)參加人與訴外人徐連燕等間並非毫無關係，彼等間有互為
      貸款之連帶保證或共同發票之關係，且代償已經參加人之
      同意：
      按契約自由原則，包括系爭利息、違約金債權在內之債權
      （務），其抵充順序業經參加人及上訴人之被繼承人與被
      上訴人於授信約定書（見本院卷第35頁被上證1）約定，
      由被上訴人決定其抵充之方法及順序。故縱苗栗地方法院
      88年度執字第2013號強制執行事件，經拍定後有受償部分
      款項，上訴人及參加人均無拍定抵充順序之權利，況該執
      行事件拍定時，被上訴人已將債權金額3,456,459元及其
      中自87年7月25日起至清償日止之利息、違約金等，讓與
      台灣金聯資產公司，該公司又再將債權讓與予永漢福爾摩
      莎資產管理公司，苗栗地方法院於93年3月10日做成分配
      表，已逕列該資產管理公司為債權人，該公司自不可能將
      受償之款項用來抵充被上訴人之系爭利息、違約金債權。
      又退萬步言，縱依民法第321條規定，參加人得指定抵充
      之順序，依法亦應於「清償時」指定，而於分配當時對分
      配表聲明異議，故上訴人辯稱原審未於言詞辯論時命參加
      人表示抵充順序違法不當云云，顯無可採。
      又參加人橋志建設公司辯稱與案外人徐連燕、林王成、宋
      松盛、吳金盛、古雲泉、黎明杰、黎明勳等（下稱徐連燕
      等）人間毫無關係，更不可能代償任何債務云云，惟查徐
      連燕等及參加人向被上訴人聲請貸款之本票、中長期放款
      借據中，徐連燕等皆互為貸款之連帶保證人或共同發票人
      有本票、借據及個人資料等在卷可考（同前卷第37-46頁
      被上證2），足證徐連燕等與參加人間具有一定程度之資
      金往來關係。又代償上開關係戶之資金，須經參加人同意
      並填具取款憑條始可自參加人帳戶內領出資金進行轉償，
      有參加人所填具之多張取款憑條足證（見同前卷第47-56
      頁被上證3），上訴人辯稱徐連燕等與參加人毫無關係，
      參加人無為徐連燕等支付利息之義務云云，顯與事實不符
      ，其抗辯委不足採。
五、綜上所述，本件被上訴人依消費借貸、連帶保證及繼承之法
    律關係求為判命上訴人連帶給付以本金3,456,459元計算自
    85 年6月25日起至87年7月24日止之利息622,511元及自85年
    7月25日起至87年7月24日止之違約金129,363元合計751,874
    元，尚屬有據，原審判決被上訴人此部分勝訴核無不合，上
    訴論旨，仍執陳詞，斤斤指摘原判決此部分不當，聲明廢棄
    改判為無理由，應予駁回上訴。
六、據上論結，本件上訴為無理由，依民事訴訟法第449條第1
    項、第85條第2項前段，判決如主文。
中    華    民    國    95    年    8     月     1    日
                  民事第四庭
                      審判長法  官  張劍男
                            法  官  游明仁
                            法  官  郭松濤
正本係照原本作成。
不得上訴。
中    華    民    國    95    年    8     月     3    日
                            書記官  方素珍


司法院資訊處製作；財團法人民間司法改革基金會備份。
